【裁判字號】    88,易,3060
【裁判日期】    890811
【裁判案由】    竊盜
【裁判全文】
臺灣板橋地方法院刑事判決                        八十八年度易字第三六號
    公  訴  人  臺灣板橋地方法院檢察署檢察官
                戊○○
右列被告因竊盜等案件，經檢察官提起公訴（八十八年度偵字第一０七九號），本院
判決如左：
    主  文
戊○○無罪。
    理  由
一、公訴意旨略以：被告戊○○綽號為「陳桑」或「七仔」，丙○○係設於台北縣五
    股鄉○○路○段五十六號「上欣汽車有限公司」（起訴書誤繕為「上欣汽車修護
    廠」，以下簡稱上欣公司）之實際負責人（現登記負責人為張草），己○○為該
    公司之外務員，三人共同意圖為自己不法之所有，基於概括犯意聯絡，自民國（
    下同）八十七年九月間起，三人組成汽車竊盜集團，先尋找欲竊取之目標後，趁
    清晨人車稀少之際，以破壞車輛車窗玻璃，再開啟電門發動車輛之方法，三人連
    續於八十七年九月十一日清晨六時許，在台北縣五股鄉○○路一一五巷九號前，
    竊取辛○○（起訴書誤繕為藍恭達）所有（登記車主為吳美菁）車牌號碼ＢＴ─
    三九０六號紅色ＢＭＷ廠牌自用小客車，及於同年十二月二十八日上午八時許，
    台北市士林區○○○路五十九號前，竊取甲○○所有（登記車主為李良雄）車牌
    號碼ＢＶ─０六六六號紅色ＢＭＷ廠牌自用小客車，得手後均開至上欣公司之修
    護廠內，以借屍還魂方式，更改較新車體後，丙○○再指使深懂辦理汽車保險理
    賠業務之己○○，以竊來之贓車車籍原始資料，至警察機關辦理尋獲車輛撤銷登
    錄手續，用以便利過戶轉讓及逃避警方之查緝。嗣於八十七年十二月二十九日十
    七時許，在台北縣五股鄉○○路○段五十六號前為警查獲己○○，並起獲懸掛Ｂ
    Ｔ─三九０六號車牌乙面之ＢＶ─０六六六號自用小客車乙輛（兩面車牌未尋獲
    ），經己○○供出丙○○、戊○○後，始得知上情。因認被告戊○○涉犯刑法第
    三百二十條第一項之竊盜罪嫌云云。
二、按犯罪事實應依證據認定之，無證據不得推定其犯罪事實；不能證明被告犯罪或
    其行為不罰者，應諭知無罪之判決，刑事訴訟法第一百五十四條、第三百零一條
    第一項定有明文。次按為刑事訴訟上證明之資料，無論其為直接證據或間接證據
    ，均須達於通常一般之人均不至於有所懷疑，而得確信其為真實之程度，始得據
    為有罪之認定，若其關於被告是否犯罪之證明未能達此程度，而有合理懷疑之存
    在，致使無從形成有罪之確信，根據「罪證有疑，利於被告」之證據法則，即不
    得遽為不利於被告之認定，此觀諸最高法院七十六年台上字第四九八六號判例意
    旨自明。
三、公訴人認被告戊○○涉犯上開罪嫌，無非係以共同被告己○○於警訊時供述及指
    認口卡，及被害人辛○○、甲○○於警訊時指訴，及卷附之贓物認領保管單二紙
    為主要論據。惟訊據被告戊○○堅決否認有何竊盜罪嫌，堅稱：伊並非所謂綽號
    「小陳」或「陳桑」或「七仔」之人，伊根本不認識丙○○或己○○，亦無與該
    二人共同竊車等語。
四、經查：
（一）被害人辛○○、甲○○於警訊之指訴，及卷附贓物認領保管單二紙，僅得證明
      車牌號碼ＢＴ─三九０六號自用小客車及ＢＶ─０六六六號自用小客車，分別
      遭竊之事實，尚無從據而推論係被告戊○○所竊取。
（二）警方於八十七年十二月二十九日十七時許，在台北縣五股鄉○○路○段五十六
      號上欣公司前，僅查獲同案己○○一人，及起獲ＢＴ─三九０六號車牌乙面及
      ＢＶ─０六六六號自用小客車乙輛（兩面車牌未尋獲），此有台北縣蘆洲分局
      八十七年十二月二十日之刑事案件報告書可稽。而同案共犯己○○於警訊時供
      稱：「警方所起獲之上開懸掛ＢＴ─三九０六號車牌乙面之ＢＶ─０六六六號
      自用小客車（兩面車牌未尋獲）乙輛，係上欣汽車修護廠之客戶綽號『小陳』
      或『陳桑』或『七仔』之人，於八十七年十二月二十九日九時許，撥打上欣汽
      車修護廠之電話與我聯絡，通知我前往五股鄉○○路與成泰路口附近，牽上開
      車輛回上欣汽車修護廠修護後擋風玻璃，因該車後擋風玻璃毀損，我不知該車
      輛係失竊之贓車，且不知綽號『小陳』客戶之真實姓名年籍資料，『小陳』因
      經常前往工廠找負責人丙○○，並經介紹而認識的，我與『小陳』僅有見過數
      面而已，並不熟識，『小陳』打電話至工廠內正好我在店內整理帳務，店內並
      無其他人在場，『小陳』通知我搭乘計程車前往五股鄉○○路與成泰路口附近
      等候他，我依約前往時在現場有一位小姐將該贓車開來並問我是否為車廠人員
      ，我應允後該小姐即將該車鑰匙交給我，並交代我說係後擋風玻璃破裂予以修
      護，我即將該車駕駛回工廠通知修護人員修護，該車非我下手行竊得來的，（
      問：警方提供戊○○一名口卡相片資料，是否為竊盜汽車後通知你駛回工廠修
      護之綽號『小陳』之人？你們均如何聯絡？）口卡相片之人確為綽號『小陳』
      之人無誤，我均以『小陳』留給我他的行動電話0000000000號與綽
      號『小陳』之人取得聯絡」云云（見偵卷第五頁反面、第六頁正面），依據己○○前開供述可知，己○○原不知綽號「小陳」之人之真實姓名年籍資料，僅
      知綽號「小陳」男子之行動電話號碼，係警方提供被告戊○○之口卡相片予己○○辨識指認後，己○○始稱被告戊○○即為其所稱之綽號「小陳」之人，而
      觀之警方所提供予己○○指認之被告戊○○口卡相片（見偵卷第十五頁正面）
      ，係不甚清晰之影本，則被告戊○○是否確為同案被告己○○所指稱之綽號小
      陳」或「陳桑」或「七仔」之人，仍有進一步予以確認之必要。
（三）警方依據同案被告己○○所指認被告戊○○口卡相片之供詞，遂將當時並未傳
      喚通知到案之被告戊○○列為同案被告，一併移送台灣板橋地方法院檢察署偵
      查。嗣於偵查中經檢察官於八十八年四月八日傳喚被告戊○○到庭應訊，被告
      戊○○陳稱：伊綽號係「阿燦」，伊不知上欣汽車修護廠負責人之姓名，伊於
      八十七年十月二十八日發生車禍即入院治療，迄同年十一月二十六日始出院，
      而於住院期間之八十七年十一月五日將伊所有車牌號碼Ｈ八─九三四五號自用
      小客車委託友人綽號「阿松」者賣給丙○○，伊係經營釣蝦場等語（見偵卷第
      五十三頁反面至第五十四頁正面），並提出診斷證明書二份（附於偵卷第五十
      九頁正面及第六十三頁正面），及汽車買賣合約書一份為憑，其所辯尚非子虛
      。嗣於八十八年四月十六日經檢察官再度傳喚被告戊○○與同案被告己○○到
      庭當場對質時，被告戊○○並陳稱其車係委託一名址設草屯鎮○○路○段六八
      號、聯絡電話（０四九）三五０二００號之綽號「阿松」成年男子所出售等語
      ，而同案被告己○○則當庭表示前開懸掛ＢＴ─三九０六號車牌乙面之ＢＶ─
      ０六六六號自用小客車（兩面車牌未尋獲）乙輛，係一個綽號「小陳」之人叫
      人開至上欣汽車修護廠的等語（見偵卷第六十一頁反面），並未指認被告戊○○即為其所稱綽號「小陳」或「七仔」之人。
（四）另證人林永松亦於本院結證證稱：被告戊○○的車係伊所介紹出售的，戊○○
      他幾個月前發生車禍，大約是在八十七年九、十月，伊到醫院去看他，他說想
      賣車，伊係幫忙別人辦理過戶手續，以前有在賣新車，戊○○叫伊問看看有無
      人要買車，伊介紹大新汽車材料行的曾先生是否要買車，車子在展宏汽車修理
      廠，伊帶曾先生去看車，曾先生有意要買，伊去醫院問戊○○車價多少，戊○○說要賣二十萬元，最後成交價是二十萬元，日期伊忘記了，（問：為何買受
      人是丙○○？）因戊○○他車有設定動產擔保給台新銀行，曾先生委託我辦過
      戶，但有動產擔保沒有辦法辦過戶，後來先去台新銀行清償所欠的五萬多元，
      是伊去辦的，之後伊去彰化監理站該承辦人員說台新銀行所寄的塗銷動產設定
      的印章不對，我就叫台新銀行再寄給張壞監理站，塗銷動產擔保，後來曾先生
      拿丙○○的身分證原本給伊，叫伊辦理過戶給丙○○，後來不能辦，因台新銀
      行沒有塗銷，後來伊就把丙○○之證件還給曾先生並交付戊○○的身分證影本
      及車籍資料，曾先生說要自己辦過戶，買賣合約出賣人戊○○簽字簽名時伊有
      看到，買主丙○○簽名伊則沒有當場看到他簽。曾先生合約書交給伊時，除賣
      主的姓名及地址還沒有寫外，其他都寫好曾先生去展宏汽車修理廠看車後隔約
      一星期左右簽約，簽約日是八十七年十一月五日，簽約當日同時付二十萬元現
      金，曾先生派人來吊車，車籍資料則是在交車之後才辦過戶等語綦詳，此有本
      院八十八年十二月三十一日訊問筆錄附卷足考，核與被告戊○○所辯情節相符
      ，並有被告戊○○於偵查中所提出之買賣合約書，及於本院審理時所提出之交
      通事故處理登記、交通事故現場會勘簡略圖影本各一份在卷可資佐證。又
        經本院傳喚被告戊○○與同案被告己○○當庭對質訊問時，同案被告己○○
      證稱：伊不認識在庭之戊○○，亦不認識在庭之林永松，戊○○及林永松均非
      伊所稱之綽號「小陳」（或「陳桑」）或「七仔」之人等語，亦有本院八十八
      年十二月三十一日訊問筆錄在卷足徵。依上，足見被告戊○○所辯，應堪採信
      。
（五）又同案被告丙○○經本院於八十九年七月十二日通緝到案時，於本院供稱：「
      我係上欣公司之實際負責人，警方所起獲懸掛ＢＴ─三九０六號車牌乙面之Ｂ
      Ｖ─０六六六號自用小客車乙輛，車子是伊弟弟乙○○他們交代案外人庚○○
      （成年男子）將該車偷回來後，在上欣汽車修護廠內換大牌及鎖頭，但沒有偽
      造車身號碼及引擎號碼，己○○他負責買該車的證件，己○○打算叫他人幫他
      偽造車身號碼及引擎號碼，並無綽號「小陳」或「七仔」之人，．．．我只知
      道丁○○、乙○○、己○○他們都是以每部車三萬元代價叫別人偷回來，交付
      給他們，．．．己○○是在變成上欣汽車修護廠股東之後，自己去向別人買事
      故車證件，自己玩那部ＢＴ─三九０六號車及另一部喜美的車」等語甚明（見
      本院八十九年七月十二日訊問筆錄），且經本院傳喚被告戊○○與同案被告丙○○當庭對質時，同案被告丙○○亦表示並未見過在庭之被告戊○○，亦有本
      院八十九年七月二十八日審理筆錄可按。
五、綜上各節以觀，同案被告己○○雖於警訊時指認被告戊○○模糊不清晰之口卡相
    片表示戊○○即係綽號「小陳」或「陳桑」或「七仔」之人，然其於本院審理時
    當庭指認表示並不認識被告戊○○，另同案經通緝到案之被告丙○○亦供明並無
    綽號「小陳」或「陳桑」或「七仔」之人，且表示未見過被告戊○○。故尚難僅
    憑被害人之指訴，及同案被告己○○容有瑕疵、圖卸己責之警訊時供述，即入被
    告戊○○於罪。此外，本院復查無其他確切之積極證據足以證明被告戊○○有何
    如公訴人所指之竊盜犯行，尚屬不能證明被告戊○○犯罪，揆諸前開說明，依法
    應為無罪判決之諭知。據上論斷，應依刑事訴訟法第三百零一條第一項前段，判
    決如主文。
本案經檢察官李嘉明到庭執行職務
中      華      民      國    八十九    年      八月     十一     日
                                      臺灣板橋地方法院刑事第五庭
                                          法  官  陳  翠  琪
右正本證明與原本無異。
如不服本判決，應於判決送達後十日內，向本院提出上訴狀。
                                          書記官  曹  秋  冬
中      華      民      國    八十九    年      八      月     十五     日


司法院資訊處製作；財團法人民間司法改革基金會備份。
